臺灣臺南地方法院交通事件裁定　　　　　　　　　　九十一年度交聲字第三七一號
　　移
　　受處分人
　　即異議人　甲○○
右列受處分人因違反道路交通管理處罰條例案件，對於交通部公路總局嘉義區監理所
台南監理站九十一年九月二十三日所為之裁決處分（處分案號：南監五字第裁七四—
Ｂ00000000號）聲明異議，本院裁定如左：
    主  文
原處分撤銷。
甲○○汽車駕駛人，行經有燈光號誌管制之交岔路口闖紅燈，處罰鍰新臺幣壹仟捌佰
元，並記違規點數參點。
    理  由
一、原處分意旨略以：受處分人即異議人甲○○於民國九十一年六月二十七日下午七
    點左右，駕駛車牌號碼ＮＧＢ—二七九號重型機車，行經高雄市○○路右昌國小
    附近之設有燈光號誌管制之交岔路口時闖紅燈，而為執勤之高雄市政府警察局楠
    梓分局警員當場攔檢並開單舉發，嗣後原處分機關即移送機關交通部公路局嘉義
    區監理所台南監理站，經查證後確認異議人違規事實明確，乃依道路交通管理處
    罰條例第五十三條及第六十三條第一項第三款等規定，裁處異議人罰鍰新台幣二
    千七百元，並記違規點數三點等語。
二、聲明異議意旨則略以：受處分人即異議人甲○○於民國九十一年六月二十七日下
    午七點左右，雖有駕駛車牌號碼ＮＧＢ—二七九號重型機車，行經高雄市○○路
    右昌國小附近之設有燈光號誌管制之交岔路口，然其並無任何闖紅燈之駕駛行為
    ，豈知竟遭附近執勤之高雄市政府警察局楠梓分局警員攔檢，並告知其有闖紅燈
    之違規行為，而移送機關即交通部公路局嘉義區監理所台南監理站，亦以異議人
    違規事實明確，裁處異議人罰鍰新台幣二千七百元，並記違規點數三點。但因取
    締本違規事件之警員，並無法舉證異議人有闖紅燈之事實，且執勤警員取締時所
    站位置，距離本件案載違規路口，亦應有八十公尺以上之遠，且附近又有大樹遮
    蔽，加上該執勤警員係以異議人對向車道之紅綠燈號誌，為其闖紅燈之判斷依據
    ，難保該警員有誤看或誤為判斷之情形；又異議人被攔下時，係誤以為警察執行
    臨檢，且本件警察之攔查舉發行為，應不符「當場舉發」之規定；另事後執勤警
    員亦未將舉發通知單寄予異議人，是異議人不服該裁處，而提起本件異議。
三、按汽車駕駛人，行經有燈光號誌管制之交岔路口闖紅燈者，處新臺幣一千八百元
    以上五千四百元以下罰鍰，並記違規點數三點，道路交通管理處罰條例第五十三
    條及第六十三條第一項第三款分別定有明文。
四、經查：
    （一）受處分人即異議人甲○○有於九十一年六月二十七日下午七點左右，駕駛
          車牌號碼ＮＧＢ—二七九號重型機車，行經高雄市○○路右昌國小附近之
          設有燈光號誌管制之交岔路口闖紅燈等情事，除有高雄市政府警察局高市
          警刑字第Ｂ00000000號舉發違反道路交通管理事件通知單一紙及
          該警察局楠梓分局九十一年八月三十日高市警楠分七字第０九一００一二
          四二五號函各一份附卷可參外，另當日執行勤務舉發本違規事件之高雄市
          政府警察局楠梓分局警員郭光漢，亦於本院調查時，到庭具結證稱：「是
          我舉發的，當天我是站在路口取締違規，異議人闖紅燈的路口距離我站的
          位置約二十公尺左右，靠近下一個紅綠燈，我看到異議人騎機車確有闖紅
          燈，他騎到離我不遠處，我就把他攔下來，且有叫他看後面路口是紅燈，
          異議人說他不曉得闖紅燈。異議人的車速並不快，是一路騎過來的，因為
          異議人違規之路口是丁字路口，在他機車行向過來時並沒有岔路來車，一
          般機車都會直接騎過去，我站的位置確實有看到異議人闖紅燈的情形……
          」等語（參見本院九十一年十月二十五日訊問筆錄），此參以證人郭光漢
          警員與異議人間不僅未有任何怨隙，且係毫不相識之人，衡情證人應無設
          詞攀誣，或虛構違規事實陷害異議人之理。又警員執行公務時，本身即受
          有行政懲處責任之監督，且其到庭具結作證，更係以刑事責任擔保其證言
          之真實性，故證人郭光漢之前開證言內容，及其所紀錄舉發之本件違規事
          實，應無不可採信之處。況就證人郭光漢當庭所提出之現場照片十張及現
          場圖一張等內容詳細觀察，亦可發現證人郭光漢當日執勤所站位置，確可
          輕易察覺本件案載違規路口之交通動態及燈號變化情形，故證人郭光漢於
          本件異議人違規當時，應無誤看或誤為判斷之情形。因之，本件案載違規
          地點之燈光號誌，不僅未有異常運作之情形，且異議人有於右述時、地，
          騎機車行經設有燈光號誌管制之交岔路口闖紅燈之違規事實，亦可認定。
    （二）次按，交通勤務警察或依法令執行交通稽查任務人員，開單舉發違反道路
          交通管理處罰條例所列之違規事實，經公路主管機關或警察機關所為之裁
          決處罰，本質上為行政處分，係公務員基於職務上權力，依法就特定之具
          體事件所為，並具有公法上效果之單方行政行為。而根據公務員為公法上
          行為具有公信力之原則，該行政處分當可被推定為真正，且其據以依法處
          分之事實認定，亦應可推定為正確無誤，故本此公信原則，立法者乃於道
          路交通管理處罰條例及高速公路交通管制規則中制定相關規定，使交通勤
          務警察或依法令執行交通稽查任務人員，在特殊情形下，當場不能或不宜
          攔截製單舉發時，得當機處置而逕行舉發（參見道路交通管理處罰條例第
          七條之二及高速公路交通管制規則第二十六條等規定），以達成維護交通
          秩序及公共安全之行政目的。反之，若謂公務員之一切行政行為，均需預
          留證據以證明其為真實，則國家行政勢必窒礙難行，且相關行政目的亦難
          達成，故刑事訴訟法就犯罪證據有關之規定中，與屬行政秩序罰之交通違
          規裁罰本旨不合之部分，自不在準用之列。從而，交通違規行政爭訟之舉
          證責任原理，應非如刑事案件中，必須超越任何合理懷疑，始可為有罪判
          決之嚴格程度，而係應與民事訴訟之舉證責任原理相類似，亦即基本上應
          就行政機關與人民所各自主張有利於己之事實，分配其應盡之舉證責任，
          而非逕予適用刑事訴訟上之「無罪推定」原則，此觀諸行政訴訟法第一百
          三十六條，規定行政訴訟程序準用民事訴訟法第二百七十七條舉證責任分
          配原則之立法意旨，即可明瞭。
    （三）基此，受處分人即異議人甲○○雖辯稱：其並無原處分意旨所稱違規闖紅
          燈之情形云云，然異議人並未就執勤警員之舉發有誤，提出任何確實事證
          以供調查，且核無任何相關證據，足資證明本件執勤員警確有捏造事實違
          法取締之情事，故本件執勤警員本其維護交通秩序、安全職責所為之舉發
          ，自應受到合法、正確之推定，故本件異議人有於右述時、地，駕駛前開
          機車，於行經設有燈光號誌管制之交岔路口闖紅燈之情事，應無疑義。基
          此，顯見異議人前述所辯：其無闖紅燈之違規行為云云，尚非實在，而難
          採信。
    （四）至違反道路交通管理事件統一裁罰基準及處理細則（原為違反道路交通管
          理事件統一裁罰標準及處理細則）第十一條規定中所稱之「當場舉發」，
          應係指交通勤務警察或依法令執行交通稽查任務人員，於行為人為違反道
          路交通管理處罰條例之行為時，親眼目睹並隨即在現場附近，或於追蹤攔
          停後，立即加以舉發，且在填載舉發通知單之詳細內容完畢後，逕將該舉
          發通知單交付違規行為人之舉發過程，而非指交通勤務警察或依法令執行
          交通稽查任務人員，需在行為人為違反道交通管理處罰條例行為之確切違
          規地點，立即加以攔阻並予以取締告發。因之，本件執勤警員既係親眼發
          現異議人有闖紅燈之違規行為，且其隨即在違規地點附近，對於異議人之
          違規事項加以攔檢取締，則本件執勤警員之舉發行為，即屬「當場舉發」
          無疑。另本件異議人停車受檢之動機，究竟係認為舉發警員發現其違規而
          加以攔查，或係誤認警察是在臨檢而停車接受稽查，則與異議人是否有交
          通違規之行為，亦屬無涉，附此敘明。
    （五）然而，前述高雄市政府警察局高市警刑字第Ｂ00000000號舉發違
          反道路交通管理事件通知單移送聯上之收受通知聯者簽章欄內，雖載有「
          無正當理由拒簽收」等語，但上開證人郭光漢則於本院調查時另證稱：其
          本來要把舉發單寄給異議人，但事後忘了寄給他等語（同前述訊問筆錄參
          照），且上開高雄市政府警察局楠梓分局九十一年八月三十日高市警楠分
          七字第０九一００一二四二五號函文內容亦指稱：「……本案舉發員警未
          將通知聯寄達駕駛人確有爭議……」等情，顯見執勤警員於舉發當時，業
          已表示會將該舉發通知單寄予受處分人即異議人甲○○，事後該執勤警員
          因遺忘而未將該舉發通知單寄送予異議人，故本件舉發違反道路交通管理
          事件通知單之送達程序，經核尚非合法。又依照「違反道路交通管理事件
          統一裁罰基準及處理細則」第二條第二項之違反道路交通管理事件統一裁
          罰基準表，及同細則第四十一條之規定可知，違反道路交通管理事件之裁
          罰基準，係以當事人接到違規舉發通知書後，「有無逾越到案日期繳納罰
          款及到案與否」，為設定裁決罰鍰數額及駕駛執照吊扣期間之唯一準據，
          故行為人有無於到案日期前繳交罰鍰或到案與否，對於行為人究應處以法
          定最低額或較高額之罰鍰，實具有絕對之決定性。另違反道路交通管理事
          件之處罰為一行政秩序罰，其對於違規之行為人所為之處罰，顯然影響行
          為人之權利義務，性質上為負擔之行政處分，是其應有行政法基本原則之
          要求——即行政行為應遵循公正、公開與民主之程序，確保依法行政原則
          ，以保障人民權益，增進人民對行政之信賴（此亦為行政程序法第一條開
          宗明義所揭示），故為保障違反道路交通管理事件行為人之權益，舉發單
          位自應將舉發通知單合法送達於當事人，俾行為人得以遵期到案繳交罰款
          ，或對其違規之行為有陳述、爭執之機會。基此，本件舉發通知單既未合
          法送達，則異議人顯然無從根據該舉發通知單上之「應到案日期」及「應
          到案處所」，遵期到案繳交最低額罰款之機會，故原處分機關即移送機關
          交通部公路總局嘉義區監理所台南監理站，就此疏漏並未加以審查，並另
          行通知異議人遵期繳交最低額罰鍰，即逕以異議人違規事實明確，而對異
          議人處以較高額之罰鍰，經核實有違法不當之嫌，是異議人執此指摘原裁
          決處分不當，尚非無由。
五、綜上所述，本件原裁決處分既有前述違法情形，故應由本院裁定將原處分撤銷，
    然因受處分人即異議人甲○○於前開時、地，騎機車行經有燈光號誌管制之交岔
    路口闖紅燈之事實既可認定，則本院仍應審酌異議人違規情節之輕重，依照道路
    交通管理處罰條例第五十三條及第六十三條第一項第三款等規定，另為異議人如
    主文第二項所示之諭知，以資適法。
六、據上論斷，應依道路交通案件處理辦法第二十條前段，裁定如主文。
中    華    民    國      九十一      年    十一      月      二十九    日
                              臺灣臺南地方法院交通法庭
                                  法  官    陳  志  成
右正本證明與原本無異
如不服本裁定應於送達後五日內向本院提出抗告狀
                                  書記官    彭  建  山
中    華    民    國      九十一      年    十一      月      二十九    日
